【裁判字號】    91,簡,693
【裁判日期】    920728
【裁判案由】    營利事業所得稅
【裁判全文】
臺北高等行政法院判決                              九十一年度簡字第六九三號
    原      告  全球鑑定顧問股份有限公司
    代  表  人  甲○○
    被      告  財政部臺北市國稅局
    代  表  人  張盛和（局長）
右當事人間因營利事業所得稅事件，原告不服財政部中華民國九十一年五月二十日台
財訴字第○九一○○一二四五九號訴願決定，提起行政訴訟，本院判決如左：
    主  文
原告之訴駁回。
訴訟費用由原告負擔。
    事  實
一、事實概要：原告未依規定辦理民國九十年度營利事業所得稅暫繳申報，經被告核
    定其暫繳稅額為新台幣 (以下同)二四、一九二元。原告不服，申請復查未獲變
    更，提起訴願亦遭駁回，遂提起行政訴訟。
二、兩造聲明：
  (一)原告聲明：原處分及訴願決定均撤銷（依起訴狀所載意旨）。
  (二)被告聲明：駁回原告之訴。
三、兩造之陳述：
  (一)原告主張之理由：
    所得稅法第六十七條雖明定營利事業有暫繳申報之義務，但暫繳申報之規定若有
    特殊情形，非必強制適用，原告確屬虧損，若暫繳申報後再退還稅款，徒增行政
    手續與勞務支出，浪費行政資源。況原告已聲明願賠償因未暫繳稅款所生之利息
    ，於情於理均屬合適，原處分及訴願決定顯有違誤。
  (二)被告主張之理由：
    1.原告本年度未於規定期限內辦理暫繳申報，被告乃依行為時所得稅法第六十七
      條、第六十八條規定，以其上年度結算申報營利事業所得稅應納稅額四八、三
      八四元之二分之一核定其暫繳稅額二四、一九二元。原告申請復查，提示營業
      人銷售額與稅額申報書等資料，證明其九十年一至六月之營業額僅為八四二、
      二九六元，復查結果以縱如原告所稱本年度結算後應為虧損，依所得稅法第七
      十一條及第一百條規定，系爭暫繳稅額亦僅能於結算申報應納稅額中退抵，尚
      非得以預計營業虧損及無力繳納為由，免繳納暫繳稅額。
    2.原告提起訴願，稱暫繳稅額非國家預算收入，既可退抵，明知無繳稅之事實存
      在，提出復查理由已是當年十一月初之事實，自可確定不須繳稅，而非預計之
      數字，縱如駁回理由正確，則距離今年申報期間已近，縱繳納暫繳稅款之後，
      未及一月立即退還，徒增加稽徵人力及費用支出，若違反規定遲延繳納應計利
      息，原告願在法令制度下同意繳納云云。經財政部訴願決定以，所得稅法第六
      十七條既明定營利事業有暫繳申報之義務，納稅義務人自應一體適用，如未依
      規定辦理暫繳申報，稽徵機關自應依法按其上年度結算申報營利事業所得稅應
      納稅額之二分之一核定暫繳稅額，而所核定暫繳稅額亦得於當年度營利事業所
      得稅結算申報應納稅中退抵。納稅義務人自不得於違反申報暫繳義務後，又以
      申請行政救濟時已近結算申報期間，避免繳納再退抵作業之程序為由，免除其
      繳納暫繳稅額之義務，否則暫繳申報之規定豈非形同具文，駁回其訴願。原告
      復持前詞爭執，仍難認為有理由。
    理  由
一、按「營利事業除符合第六十九條規定者外，應於每年七月一日起一個月內，按其
    上年度結算申報營利事業所得稅應納稅額之二分之一為暫繳稅額，自行向庫繳納
    ，並依規定格式，填具暫繳稅款申報書，檢附暫繳稅款繳款收據，一併申報該管
    稽徵機關。」「前條營利事業未依規定期間辦理暫繳者，稽徵機關應於八月三十
    一日前，依前條規定計算其暫繳稅額，並依第一百二十三條規定之存款利率，加
    計一個月之利息，一併填具暫繳稅額核定通知書，通知該營利事業於十五日內自
    行向庫繳納。」為行為時所得稅法第六十七條及第六十八條所明定。
二、原告未辦理九十年度營利事業所得稅暫繳申報，而其八十九年度結算申報應納稅
    額為四八、三八四元之事實，有原告八十九年度營利事業所得稅結算申報書影本
    在原處分卷可稽，且為原告所不爭執，是被告核定其本年度暫繳稅額為二四、一
    九二元，訴願決定予以維持，揆諸首開規定，並無不合。原告雖主張其九十年度
    無獲利而係虧損，暫繳申報再予退款徒增勞費云云。惟查原告依法有申報暫繳稅
    款之義務而未為，被告按其上年度結算申報營利事業所得稅應納稅額之二分之一
    核定其暫繳稅額，係依法所為，原告自不得事後以虧損為由主張免除該義務，其
    主張不可採。從而原處分及訴願決定均無違誤，原告仍執前詞聲請撤銷，為無理
    由，爰不經言詞辯論予以駁回（本件適用簡易訴訟程序）。
三、據上論結，本件原告之訴為無理由，依行政訴訟法第二百三十三條第一項、第九
    十八條第三項前段，判決如主文。
中    華    民    國    九十二      年      七      月     二十八       日
                 臺 北 高 等 行 政 法 院   第 四 庭
                                   法  官  楊莉莉
右為正本係照原本作成。
本件以訴訟事件所涉及之法律見解具有原則性者為限，始得於本判決送達後二十日
內向本院提出上訴狀並表明上訴理由，如已於本判決宣示後送達前提起上訴者，應
於判決送達後二十日內補具上訴理由（均按他造人數附繕本），且經最高行政法院
許可後方得上訴。
中    華    民    國    九十二      年       七       月    二十八      日
                                   書記官  王俊權


司法院資訊處製作；財團法人民間司法改革基金會備份。
